【裁判字號】    97,消債抗,210
【裁判日期】    971223
【裁判案由】    更生事件
【裁判全文】
臺灣板橋地方法院民事裁定           97年度消債抗字第210號
抗  告  人  甲○○原名：侯怡.
送達代收人  乙○○
上列聲請人依消費者債務清理條例聲請更生事件，對於中華民國
97年11月18日本院97年度消債更字第1748號裁定提起抗告，本院
裁定如下：
    主    文
原裁定廢棄。
    理    由
一、本件抗告意旨略以：抗告人雖戶籍地於「嘉義縣朴子市溪
    里溪口71號」，但卻未曾居住此地，因為是父母向親戚借
    用的戶籍登記處，目前並無房子，且家中仍在租屋中，目前
    工作地為臺北縣亞東醫院，已工作屆滿3 年，因有負債，除
    了銀行，還有親友之間的金錢仍在分期償還，無積蓄，故只
    能住醫院宿舍中，預估將來會在外租屋，因現懷孕8 個月，
    預產期為明年1 月23日，生產後即無地方可居住，但礙於租
    金及押金錢的困難，只能先居住醫院宿舍到生產前，有以臺
    北縣為長久居住地，並想保有此一工作，才有辦法維持日後
    的生活，目前薪水被扣薪三分之一，也是由板橋地方法院裁
    定執行中，並未移送嘉義，故請此案也能在板橋受理。負債
    金額銀行本金、利息、違約金利上加利，已超出可負擔之範
    圍，目前又面臨未婚且男友分手得獨自養育小孩，故銀行人
    員建議聲請更生，希望可以有一個機會可以整合債務並適當
    的金額還款，並且可以給我一個更生的機會，且讓我有剩餘
    的能力及金錢可以照顧即將出生的小孩，目前聲請狀所載聯
    絡地址因不知該如何收此文件，只能請友人代收，因聲明請
    求廢棄原裁定等語。
二、按更生及清算事件專屬債務人住所地之地方法院管轄，消費
    者債務清理條例第5 條第1 項定有明文。而上開規定所謂「
    住所」，應依民法第20條第1 項之規定定其意義，故依一定
    之事實，足認以久住之意思，住於一定之區域者，即為設定
    其住所於該地。蓋我國民法關於住所之設定，兼採主觀主義
    及客觀主義之精神，倘主觀上有久住一定區域之意思，客觀
    上有住於一定區域之事實，該一定之區域即為住所（最高法
    院28年滬上字第112 號及27年上字第2454號判例、93年台抗
    字第393 號裁判意旨參照）。
三、經查抗告人之戶籍固設於「嘉義縣朴子市溪里溪口71號
    」，有抗告人於原審提出之戶籍謄本在卷可稽，惟戶籍地址
    乃係依戶籍法所為登記之事項，以利主管機關為行政管理，
    並非為認定住所之唯一標準。而本件抗告人自民國94年5 月
    16日起受僱於財團法人徐元智先生醫藥基金會附設亞東紀念
    醫院（以下簡稱亞東紀念醫院），此有亞東紀念醫院人力資
    源處出具之被保險人投保資料表附於原審卷內可稽（見原審
    卷第19頁），可見抗告人受僱於該醫院已超過3 年以上，其
    工作狀況尚屬穩定，而以抗告人有意願繼續受僱於亞東紀念
    醫院工作，當可認抗告人確有繼續在台北縣地區工作之事實
    ，是抗告人主張其因工作之故將繼續居住於臺北縣地區，即
    非無據；復參照抗告人於原審所提出之保險費繳費通知單地
    址亦為其目前所居住之地址「臺北縣板橋市○○○路○ 段19
    號414 室」之亞東紀念醫院宿舍，其有久居於臺北縣地區之
    意思亦堪採信；從而，抗告人在客觀上既有長期住於台北縣
    之事實，主觀上又有久住之意思，依首揭說明，足認抗告人
    係設定其住所於台北縣，而非以戶籍地址之嘉義縣為其住所
    ，因此本院就抗告人依消費者債務清理條例所為更生之聲請
    ，當有管轄權，原審逕以抗告人之戶籍地為其住所地，而為
    移轉管轄之裁定，尚有未洽。抗告人指摘原裁定不當，求予
    廢棄，為有理由，爰由本院將原裁定廢棄，由原法院另為適
    當處理。
四、結論：本件抗告為有理由，爰依消費者債務清理條例第11條
    第2項、第15條，民事訴訟法第492條，裁定如主文。
中    華    民    國    97    年    12    月    23    日
            民事第一庭  審判長法  官  李世貴
                              法  官  黃信樺
                              法  官  許瑞東
以上正本係照原本作成
本裁定不得再抗告
中    華    民    國    97    年    12    月    23    日
                              書記官  李佳靜


司法院資訊處製作；財團法人民間司法改革基金會備份。
